臺灣臺中地方法院刑事裁定　　　　　　　　　　　　　九十三年度聲判字第三四號
　　聲　請　人　甲○○
　　代　理　人　楊俊樂律師
　　被　　　告　乙○○
右列聲請人因告訴被告過失致死案件，不服臺灣高等法院臺中分院檢察署檢察長駁回
再議之處分（九十三年上聲議字第五九二號），聲請交付審判，本院裁定如左：
    主    文
聲請駁回。
    理    由
一、聲請交付審判意旨略以：臺灣高等法院臺中分院檢察署九十三年度上聲議字第五
    九二號處分書，無非以（一）原檢察官之偵查結果並無不當；（二）本件死者因
    車禍造成的傷害，並無證據足認非自後追撞所造成，聲請人憑空臆測，應無足取
    ；（三）台灣台中地方法院檢察署八十八年十二月二十四日勘驗筆錄雖載明「勘
    驗肇事曳引車：車後並無擦撞痕跡，亦無血跡…」等語（相驗卷第四頁），然當
    日勘驗時拍照之照片，其板車後方確有擦撞刮痕及方向燈被撞掉落之情形，有照
    片在卷可稽（相驗卷第二十二頁），可見勘驗筆錄所載「勘驗肇事曳引車：車後
    並無擦撞痕跡…」等語，可能係針對車頭後方而言，而非指板車後方，尚難據以
    推翻機車自後追撞之可能，且與國立交通大學之鑑定亦無扞格；（四）台灣省中
    區行車事故鑑定委員會及台灣省車輛行車事故覆議鑑定委員會對於本件車禍各以
    「對肇事經過情況等無法詳儘確定明瞭」、「僅有一方供詞，且存有疑點，及跡
    證不符」等理由，表示未便鑑定或覆議（相驗卷第四十四頁及第六十七頁），是
    其覆函自不足以據為本件車禍責任之認定。且本件業經送請國立交通大學鑑定，
    並經鑑定人李宗修教授證稱：「撞擊處應在快車道上…機車應為從後面追撞大貨
    車…」等語，足證聲請人所舉上開疑點，均無足採，原檢察官之認定亦無欠當之
    處；（五）相驗卷第二十三頁之照片，係車禍發生後留於地上之血跡照片，位於
    死者倒地機車之後方二．一公尺處，機車又位於被告所駕車輛後方九．八公尺處
    ，均在快車道上，有道路交通事故調查報告表在卷可稽（相驗卷第三頁），足證
    死者機車原行駛於快車道上，非如聲請人所言行駛於慢車道上；且該照片僅為死
    者倒地後血跡所在之照片，並無任何「噴濺」情事，更無鑑定「噴濺方式」之必
    要，原檢察官未予鑑定，尚難謂其未盡調查之能事；為其駁回聲請人聲請再議之
    最主要理由。惟檢察官為不起訴處分係以被告乙○○所辯及國立交通大學之鑑定
    為據，認告訴人所指稱為假設，並無證據證明，依罪疑惟輕之原則，而為被告有
    利之認定，認本件車禍之發生，難期被告有防範之可能。惟檢察官為處分時，應
    綜合全卷資料，本案檢察官僅就被告之供述及國立交通大學之鑑定報告來判斷本
    案，其認定事實難期完備。本件尚有下列證據未經原檢察官斟酌：（一）沙鹿童
    綜合教學醫院病歷摘要載明死者係頭部外傷合併顏面、頭骨、頸椎多處粉碎性骨
    折、胸部挫傷多處肋骨折，單純自後追撞可能造成如此傷害嗎？（二）台灣台中
    地方法院檢察署八十八年十二月二十四日勘驗筆錄載明「車後並無擦撞痕跡亦無
    血跡」，足可推翻被告指摘洪文芳之機車自後追撞之諉卸之詞，與國立交通大學
    之鑑定亦有明顯不同。而相驗卷第二十二頁之括擦痕係在板車左側車身，非在該
    板車之後方。（三）台灣省中區行車事故鑑定委員會八十九年十月十九日中縣鑑
    字第八九六一六號鑑定意見認為「該方向燈罩未破裂，該方向燈罩未見血跡或碎
    片或刮擦痕等」，則聲請人指摘被告因左後方向燈自始即破損而未能於夜間點亮
    ，違反交通規則，無信賴保護原則之適用，而有過失，應非無據。且上開鑑定已
    對「是否聯結車正變換慢車道造成同方向機車自後撞上聯結車？」表示質疑，是
    聲請人主張該快速車道非第一現場云云，尚非無據。況查，肇事地點慢車道右側
    為一空地，該空地皆為貨櫃車停放之用，而乙○○自承「當時…我要到高美加油
    站休息，等隔天上班加油才要到台中港二十四號碼頭載貨」等語，足見當時被告
    乙○○應係在該肇事路口快車道右轉進入慢車道，欲駛入前述空地準備停車休息
    ，應為合理之推論，且被告乙○○於轉進入空地時，因未注意慢車道上同向之死
    者來車，以致行駛在慢車道之死者閃避不及，發生撞擊，車毀人亡，應為本件之
    實情。（四）台灣省車輛行車事故覆議鑑定委員會亦質疑「從照片顯示，車損情
    形不符，包括高度及損壞情形不符」、「以聯結車肇事後停止位置在外側及機車
    倒地位置在內側，與被告所稱肇事時兩車呈直線較不符」等情，原檢察官卻未加
    以參酌，亦有欠當。（五）聲請人於九十三年三月十五日以聲請狀要求檢察署將
    相驗卷第二十三頁之照片所呈現之死者血跡「噴濺方式」，是否符合第一現場之
    狀況，送請法務部調查局鑑定，但原檢察官以無任何血跡可供採集送驗，及照片
    無法鑑定血跡等理由，未予鑑定，顯未盡調查之能事。調查既未完備，自有重新
    認定，交付審判之必要等語。
二、按告訴人不服上級法院檢察署檢察長或檢察長認為再議無理無而駁回之處分者，
    得於收受處分書後十日內委任律師提出理由狀，向該管第一審法院聲請交付審判
    。法院認為交付審判之聲請不合法或無理由者，應駁回之，刑事訴訟法第二百五
    十八條之一、第二百五十八條之三第二項前段，分別定有明文。
三、本件聲請人以被告涉犯業務過失致死罪，向臺灣臺中地方法院檢察署檢察官提出
    告訴，經該署檢察官偵查後，於九十三年四月六日對被告為不起訴處分後（九十
    二年度偵緝字第一０二七號），聲請人不服，聲請再議，經臺灣高等法院臺中分
    院檢察署檢察長於九十三年五月四日以九十三年度上聲議字第五九二號處分書認
    聲請人再議為無理由而駁回再議，於同年五月十八日送達於聲請人，此有臺灣高
    等法院臺中分院檢察署之送達證書在卷可佐，聲請人並於同年五月十七日向本院
    聲請交付審判。
四、本院查：（一）按新修正刑事訴訟法第二百五十八條之一規定告訴人得向法院聲
    請交付審判，係新增對於「檢察官不起訴或緩起訴裁量權」制衡之一種外部監督
    機制，法院僅得就檢察官所為不起訴或緩起訴處分是否正確加以審查，以防止檢
    察機關濫權，依此立法精神，同法第二百五十八條第三項規定法院審查交付審判
    案件時「得為必要之調查」，其調查證據之範圍，應以偵查中曾顯現證據為限；
    而同法第二百六十條對於不起訴處分以確定或緩起訴處分期滿未經撤銷者，得再
    行起訴之規定，其立法理由說明該條所謂不起訴處分已確定者，包括「聲請法院
    交付審判復經駁回者」之情形在內，是前述「得為必要之調查」，其調查證據範
    圍，更應以偵查中曾顯現之證據為限，不得就告訴人新提出之證據再為調查，亦
    不得蒐集偵查卷以外之證據，否則，將與刑事訴訟法第二百六十條之再行起訴規
    定混淆，亦將使法院兼任檢察官而有回復「糾問制度」之虞；且法院裁定交付審
    判之前提，必須偵查卷內所存證據已符合刑事訴訟法第二百五十一條第一項規定
    「足認被告有犯罪嫌疑」檢察官應提起公訴之情形，亦即該案件已經跨越起訴門
    檻，否則，縱或法院對於檢察官所認定之基礎事實有不同判斷，但如該案件仍須
    另行蒐證偵查始能判斷應否交付審判者，因交付審判審查制度並無如同再議救濟
    制度得發回原檢察官繼續偵查之設計，法院仍應依同法第二百五十八條之三第二
    項前段規定，以聲請為無理由裁定駁回，合先敘明。（二）聲請人一再主張本件
    車禍公訴人僅採取被告之抗辯及國立交通大學之鑑定結果來認定事實，而未審酌
    死者所受傷勢、勘驗筆錄之記載及其他鑑定結果，惟查公訴人係於業將本件車禍
    送請台灣省台中縣區行車事故鑑定委員會及台灣省車輛行車事故覆議鑑定委員會
    鑑定被告之肇事責任，而經二委員會分別以「未便鑑定」、「未便遽予覆議」不
    予鑑定之後，再重建現場情形，並就兩車可能碰撞情形加以實際比對並拍照後始
    送國立交通大學鑑定，並經國立交通大學綜合研判，明確鑑定發生車禍之原因為
    被害人駕駛重型機車追撞被告之聯結車，而在該鑑定意見書中亦認被害人之傷勢
    與機車正面強力撞擊高度低於前大燈之物體所引起之傷勢符合及肇事重建以偵卷
    （指九十二年度偵緝字第一０二七號卷）第五十頁的照片之情狀最有可能，並認
    兩車觸擊時，機車應已呈微左傾，以致機車右前大燈破損，而左大燈完整。故當
    已無二委員會所稱之疑點及跡證不符之情形存在。而發生車禍當時即經榔里守
    望相助隊巡邏車經過報案，並有相驗案件初步調查報告表在卷可參，被告在當場
    當不可能做破壞現場之舉動，而其所稱發生車禍之原因，核與一切現場跡證復無
    不符之處，故應屬可採。而上開二委員會之鑑定覆函，既無法明確鑑定肇事因素
    ，亦不足以其疑點來認定肇事原因非追撞引起，公訴人未採該覆函內容，並無何
    違誤之處。而聯結車後（指板車）有受損情形，除有相片可證外，並有被告警詢
    筆錄、道路交通事故調查報告表在卷供參，勘驗筆錄勘驗情形三雖記載曳引車後
    並無擦撞痕跡，惟尚難單以該勘驗筆錄之記載即置其他明確證據不論，而認板車
    後並無受損。（三）而擋泥板上沾粘之血塊既經送鑑而無法認定為人類之血液，
    此有內政部警政署刑事警察局鑑定書附於相驗卷第卅一頁可稽，而對於距聯結車
    十餘公尺之地面血跡，既係死者倒地後留於地面之血液，也看不出有何噴濺之情
    形，聲請人於案發後五年（九十三年三月十五日）始聲請就該血液之相片送鑑定
    ，經檢察事務官向調查局第六組電詢，覆稱：本組主要從事實體血液鑑定，無法
    研判照片中血液究為肇事現場或移動後第二現場，此有公務電話紀錄附於台灣台
    中地方法院檢察署檢察官九十二年度偵緝字第一０二七號卷第八十五頁可稽。公
    訴人未就此血液照片送鑑定，亦難認有何未盡調查能事之情。（四）按刑法上之
    過失犯，以行為人對於結果之發生，應注意並能注意而不注意為成立要件，且是
    否有過失應以對於其結果有無認識為標準。本件被告否認有過失，且被害人係自
    後撞被告之車，被告顯然有無法注意到洪文芳機車之動態之情形，本件被告應無
    過失。（五）綜上所述，原不起訴處分及駁回再議之聲請處分，認被告就本件車
    禍並無過失情事，尚無不當。原處分所載證據取捨及事實認定之理由，並無違背
    經驗法則或論理法則之處，且依目前偵查卷所存之證據，尚乏積極證據堪認被告
    涉有聲請人指訴應予起訴審理之過失致死罪嫌，聲請人指摘原檢察官偵查未臻完
    備或採證推論不妥，而聲請交付審判，所依據之證據及證明方法並無法認定足以
    構成對被告起訴，自屬無理由。本院認本件無交付審判之事由存在，聲請人聲請
    交付審判，應予駁回。
據上論斷，應依刑事訴訟法第二百五十八條之三第二項前段，裁定如主文。
中      華      民      國    九十三    年      七      月    廿六    日
                               臺灣臺中地方法院交通法庭
                                   審判長法官  許  金  樹
                                         法官  郭  德  進
                                         法官  王  靜  秋
右正本証明與原本無異
本裁定不得抗告。
                                         書記官
中      華      民      國    九十三    年     七      月   二十六     日
